【裁判字號】    98,交聲,331
【裁判日期】    981123
【裁判案由】    聲明異議
【裁判全文】
臺灣臺南地方法院交通事件裁定     98年度交聲字第331號
移送機關    交通部公路總局嘉義區監理所新營監理站
異議人即
受處分人    甲○○
上列受處分人因違反道路交通管理處罰條例案件，對於交通部公
路總局嘉義區監理所新營監理站民國98年1月8日所為之裁決處
分（處分案號：新監裁違字第裁73-D9B129329號），聲明異議，
本院裁定如下：
    主  文
原處分撤銷。
甲○○不罰。
      理  由
一、原處分意旨略以：異議人即受處分人甲○○（下稱異議人）
    所有車牌號碼HV-6388之自用小客車（下稱系爭車輛）於民
    國90年10月20日15時27分許，經人駕駛行駛於道路上，因汽
    車駕駛人未繫安全帶，遭桃園縣政府警察局平鎮分局員警依
    法逕行製單舉發，嗣經交通部公路總局嘉義區監理所新營監
    理站（下稱移送機關）以其違規事證明確，依道路交通管理
    處罰條例第31條第1項及違反道路交通管理事件統一裁罰基
    準表之規定，裁處罰鍰新台幣1,500元。
二、聲明異議意旨：
  (一)系爭車輛係第三人廖俊欽借異議人名義登記，於本件違規行
    為發生日係由廖俊欽占有使用，異議人並非本件違規行為之
    汽車駕駛人，此由異議人向台北地方法院檢察署對第三人廖
    俊欽提出該人涉有侵占、詐欺罪嫌案件之偵查，及第三人廖
    俊欽所書立之切結書等資料可以得知。
  (二)異議人於98年1月中旬收到本件裁決書後，曾於98年2月2日
    向移送機關提出陳情書，因此，異議人已依法於20日內提出
    異議，為此，聲明異議，請求撤銷原處分。
三、本件裁決書係於98年1月11日以寄存送達之方式，交付異議
    人，而異議人曾於98年2月2日向移送機關針對本件處分提出
    陳情，有移送機關98年9月16日嘉監營字第0980104740號函1
    份附卷可參，因此，足認異議人已於法定期間內提出聲明異
    議，並不因其事後即98年3月11日再度提出本件聲明異議狀
    ，而認其異議，已逾法定期間，合先敘明。
四、按「按汽車行駛於道路上，其駕駛人或前座乘客未繫安全帶
    者，處駕駛人1,500元罰鍰；其實施及宣導辦法，由交通部
    定之。」道路交通管理處罰條例第31條第1項定有明文。因
    此，僅有汽車駕駛人始為上開法條之處罰對象。
五、經查：
  (一)移送機關指稱異議人所有之系爭車輛，於上揭時、地經人駕
    駛行駛於道路上，汽車駕駛人有未繫安全帶之違規行為，固
    有桃園縣政府警察局平鎮分局98年10月16日平警分交字第09
    86027927號函1份附卷可參，惟異議人抗辯稱其僅係該車之
    登記名義人，該車係由第三人廖俊欽占有使用中，其非本件
    違規行為之駕駛人。
  (二)查異議人陳稱系爭車輛遭第三人廖俊欽借名登記在其名下，
    本件違規發生時係第三人廖俊欽在使用該車等情，業據其提
    出刑事告訴狀、臺灣臺北地方法院檢察署93年度調偵緝字第
    10號檢察官不起訴處分書、車輛買賣契約書、廖俊欽開立之
    切結書3紙及本票3紙、存證信函、第三人郭月香開立之同意
    書等函件影本為證，而第三人廖俊欽於台灣台北地方法院檢
    察署93年度調偵緝字第10號案件於93年2月10日調查時，亦
    到庭陳稱系爭車輛自89年10月9日起即由伊使用，直至91年5
    月間送交修車廠修繕時，該車始不見蹤影，亦據本院98年7
    月23日98年度交聲字第329號交通事件裁定查明無訛，有該
    裁定1份附卷可參，足認異議人辯稱其雖為該車所有權之登
    記名義人，然並未取得該車之占有，本件違規行為於90年10
    月20日發生時，其無使用支配該車之事實，自不可能為本件
    違規行為之駕駛人等語，洵堪採信。
六、綜上所述，異議人既非本件違規行為發生時系爭車輛之駕駛
    人，則移送機關對之為本件處分，於法即有未合。從而，異
    議人之異議，為有理由，自應由本院將原處分撤銷，並為主
    文第2項所示不罰之諭知。
七、據上論斷，應依道路交通管理處罰條例第87條第2項、道路
    交通案件處理辦法第20條前段，裁定如主文。
中    華    民    國    98    年    11    月    23    日
                     交通法庭   法  官   陳淑勤
以上正本證明與原本無異。
如不服本裁定，應於送達後5日內，向本院提出抗告狀。
                                書記官   謝國欽
中    華    民    國    98    年    11    月    23    日


司法院資訊處製作；財團法人民間司法改革基金會備份。
